臺灣臺北地方法院民事裁定　　　　　　　100年度簡抗字第1號
抗　告　人　馬清菁
相　對　人　楊利然
上列當事人間確認車輛所有權事件，抗告人對於本院新店簡易庭
民國99年12月1 日所為之99年度店簡字第1255號移轉管轄裁定提
起抗告，本院裁定如下：
    主  文
抗告駁回。
抗告程序費用新台幣壹仟元由抗告人負擔。
    理  由
一、按訴訟，由被告住所地之法院管轄；又因侵權行為涉訟者，
    得由行為地之法院管轄，民事訴訟法第一條第一項、第十五
    條第一項分別定有明文。次按訴訟之一部或全部，法院認為
    無管轄權者，依原告聲請或依職權以裁定移送於其管轄法院
    ，同法第二十八條第一項亦有明文。是以，當事人間因侵權
    行為涉訟，管轄權之有無，自應依當事人主張之原因事實，
    並按諸前揭法律關於管轄之規定，以定其侵權行為地或結果
    地，並進而認定其管轄法院。
二、抗告意旨略以：抗告人以相對人於民國89年間冒用抗告人名
    義購車，致抗告人遭受需繳納稅金、罰款之損失，故求為確
    認相對人購買之車輛並非抗告人所有，並依侵權行為規定請
    求相對人賠償損害，而本件侵權行為發生時，相對人係設籍
    於抗告人位於新北市深坑區之住所，屬本院所轄區域，原裁
    定逕將本件移送臺灣桃園地方法院，有違民事訴訟法第二十
    一條規定。又抗告人屬清貧之弱女子，且育有一幼兒，經濟
    能力不佳，如在臺灣桃園地方法院訴訟，將使抗告人須往返
    於臺北、桃園間，影響工作且增加負擔。為此提起抗告，求
    為廢棄原裁定等語。
三、本件抗告人雖係本於侵權行為之法律關係起訴請求，而有民
    事訴訟法第十五條規定適用，即本件管轄法院除得依相對人
    之住所地定之外，亦得由侵權行為地之法院管轄，但查：
  (一)民事訴訟法第十五條第一項所指「因侵權行為涉訟者」，包
    括本於侵權行為所生之損害賠償訴訟；又所謂行為地，凡為
    一部實行行為或其一部行為結果發生之地皆屬之，即除實行
    行為地外，結果發生地亦包括在內（參最高法院56年台抗字
    第369 號判例）。惟參諸上開條文之立法理由，就不法行為
    地傾向於指係實行不法行為之地，而非發生不法行為結果之
    地，益徵最高法院上開判例載示「其一部行為結果發生之地
    」之旨，宜採限縮解釋，而認所稱結果發生之地，係與構成
    侵權行為要件事實之全部或一部，有直接或最重要之牽連關
    係者為限，庶符立法原意，並可避免一造濫訴致令他造遠赴
    法院苛受應訴負擔之弊，不宜擴張泛指任何間接或常出於偶
    然而不確定，或僅屬被害人空泛主張管轄原因事實而未經釋
    明之地，均為此所述之結果地。本件抗告人主張之原因事實
    係認相對人所為侵權之加害行為係冒用抗告人名義購買車輛
    之行為，並提出相對人於89年間之戶籍謄本，以相對人斯時
    戶籍設於抗告人戶籍內，進而陳稱該戶籍地址為侵權行為地
    云云（見原審卷第3 頁）；但觀諸該份戶籍謄本，至多僅得
    釋明相對人在89年間住所設於新北市深坑區（當時行政區域
    名稱為臺北縣深坑鄉），尚無從得以佐證該址乃相對人實施
    冒用抗告人名義購車行為之處所。況查，依本院職權調閱之
    車牌號碼6N-8408 號自用小客車車籍資料（見本院卷第10頁
    ）顯示，系爭車輛之管轄所站為臺北區監理所，而該機關之
    所在地係位於新北市○○區○○路248 巷7 號（見本院卷第
    11至12頁），屬臺灣板橋地方法院管轄區域內，堪認此處所
    方屬相對人實行一部不法加害行為之地，而為侵權行為地，
    本院並非侵權行為地法院，自無管轄權。
  (二)又相對人之住所地在桃園縣中壢市○○○街202 巷3 號，有
    相對人之戶籍謄本附卷可稽（見原審卷第13頁），屬臺灣桃
    園地方法院之管轄區域。
  (三)據此，揆諸首揭規定，本件得由侵權行為地法院即臺灣板橋
    地方法院或相對人住所地法院即臺灣桃園地方法院管轄，即
    本件無論侵權行為地或相對人住所地，均非在本院之管轄區
    域內，是原審以相對人住所地設在桃園，而依職權將本件移
    送於臺灣桃園地方法院審理，於法並無不合。
四、從而，原裁定依民事訴訟法第一條第一項規定所為移轉管轄
    之裁定，於法並無違誤。抗告意旨指摘原裁定不當，求予廢
    棄，為無理由，應予駁回。
五、據上論結，本件抗告為無理由，依民事訴訟法第四百三十六
    之一第三項、第四百九十五條之一第一項、第四百四十九條
    第一項、第九十五條、第七十八條，裁定如主文。
中    華    民    國   100    年    3     月    3     日
                  民事第七庭    審判長法  官  陶亞琴
                                      法  官  黃柄縉
                                      法  官  賴錦華
以上正本係照原本作成。
本裁定不得再為抗告。
中    華    民    國   100    年    3     月    3     日
                                      書記官  沈世儒